【裁判字號】    92,毒抗,490
【裁判日期】    921105
【裁判案由】    毒品危害防制條例
【裁判全文】
臺灣高等法院刑事裁定                            九十二年度毒抗字第四九０號
    抗  告  人
    即  被  告  甲○○
右抗告人因毒品危害防制條例案件，不服台灣基隆地方法院中華民國九十二年六月二
日所為強制戒治裁定（九十二年度毒聲字第四九二號），提起抗告，本院裁定如左：
    主  文
抗告駁回。
    理  由
一、檢察官聲請意旨略以：抗告人即被告甲○○前因施用毒品案件，經法院裁定入勒
    戒處所觀察、勒戒後，認無施用毒品之傾向，由台灣基隆地方法院檢察署檢察官
    於民國八十八年十一月十日，以八十八年度毒偵字第六九五號為不起訴處分確定
    。又因施用第二級毒品安非他命，經法院裁定入勒戒處所觀察、勒戒後，認有繼
    續施用毒品傾向，先入戒治處所施以強制戒治，並經台灣基隆地方法院檢察署檢
    察官聲請簡易判決處刑，嗣經台灣基隆地方法院於八十九年七月六日，以八十九
    年度基簡字第五一九號判處有期徒刑五月，並於八十九年八月七日確定，甫於九
    十年十月十六日執行完畢。惟抗告人又於九十一年十二月二十日十八時零二分採
    尿前之一日內，在不詳地點施用第一級毒品海洛因，經警於九十一年十二月二十
    日查獲，並依法採尿送驗呈陽性反應，爰依毒品危害防制條例第二十條第三項但
    書之規定，聲請裁定令入戒治處所施以強制戒治等語。
二、原裁定以：抗告人於本件查獲後所採集之尿液檢體，呈嗎啡陽性反應，有台灣檢
    驗科技股份有限公司之濫用藥物尿液檢驗報告附卷可稽，參以尿液檢驗以氣（液
    ）相層析、質譜分析之儀器為交叉確認者，檢驗結果出現偽陽性之機率極低，具
    有公信力。又被告前因施用毒品案件，經裁定送觀察勒戒後，認有繼續施用毒品
    之傾向，先送強制戒治，並經原法院判處有期徒刑五月確定等情，亦有本院被告
    全國前案紀錄表、上開判決書附卷可考，經核被告於強制戒治後，五年內復行施
    用毒品之犯行屬實，本件檢察官聲請有為理由，爰依毒品危害防制條例第二十條
    第三項但書之規定，裁定令入戒治處所施以強制戒治。
三、抗告意旨略以：毒品危害防制條例制定之目的及精神，係以治療為原則，科刑處
    罰為例外，而有無繼續施用毒品傾向之評估標準，並非完全以受勒戒人勒戒後之
    結果為準，判定者判定人格特質、臨床徵候及行為表現合計項分數，固係供為判
    定者判定「有無繼續施用毒品傾向」之審酌標準，但非唯一標準，綜合評分者應
    根據臨床實務，有具體事證認為個案有繼續施用毒品傾向者，以綜合評分者所評
    估為準。抗告人前受原法院裁定施以強制戒治期滿後，確已徹底戒除毒癮，本件
    係因抗告人與友人共同外出時，在酒後不知情下，誤食友人放置毒品於香煙或酒
    中所致，原裁定僅以抗告人之尿液呈現陽性反應，即認抗告人經強制戒治後，五
    年內復行施用毒品，完全未明究抗告人誤食原因，進而為不利於抗告人之認定，
    其認事用法不無違誤云云。
三、經查：
    (一)抗告人前因施用毒品案件，經法院裁定入勒戒處所觀察、勒戒後，認無施用毒
      品之傾向，由台灣基隆地方法院檢察署檢察官於八十八年十一月十日，以八十
      八年度毒偵字第六九五號為不起訴處分確定。又因施用第二級毒品安非他命，
      經法院裁定入勒戒處所觀察、勒戒後，認有繼續施用毒品傾向，先入戒治處所
      施以強制戒治，並經台灣基隆地方法院檢察署檢察官聲請簡易判決處刑，嗣經
      台灣基隆地方法院於八十九年七月六日，以八十九年度基簡字第五一九號判處
      有期徒刑五月，並於八十九年八月七日確定，甫於九十年十月十六日執行完畢
      ，有本院被告全國前案紀錄表、刑案資料查註紀錄表、受觀察勒戒人毒品及前
      科紀錄簡列表、台灣基隆地方法院檢察署檢察官八十八年度毒偵字第六九五號
      不起訴處分書、台灣基隆地方法院檢察署檢察官八十九年度毒偵緝字第一六九
      號簡易判決處刑書、台灣基隆地方法院八十九年度基簡字第五一九號刑事簡易
      判決附卷可憑，是抗告人本次犯行係屬三犯毒品危害防制條例第十條之罪，其
      犯後所採尿液，經台灣檢驗科技股份有限公司檢驗，確呈毒品鴉片類陽性反應
      ，此有濫用藥物尿液檢驗報告單在卷可憑，從而，原法院依同條例第二十條第
      三項之規定，裁定令抗告人入戒治處所，施以強制戒治一年，核無不合。
    (二)抗告人執其是否有繼續施用毒品傾向應依具體事證綜合評估，及其前經強制戒
      治，已徹底戒除毒癮，今因誤食友人放置之毒品，自難為其不利認定為由，提
      起抗告，指摘原裁定不當，尚屬無據，其抗告為無理由，應予駁回。
四、據上論斷，應依刑事訴訟法第四百十二條，裁定如主文。
中      華      民      國    九十二    年     十一     月      五      日
                              臺灣高等法院刑事第二十二庭
                                  審判長法  官  蔡  秀  雄
                                        法  官  趙  功  恆
                                        法  官  蘇  素  娥
右正本證明與原本無異。
不得再抗告。
                                        書記官  何  閣  梅
中      華      民      國    九十二    年     十一     月      五      日


司法院資訊處製作；財團法人民間司法改革基金會備份。
